最　高　行　政　法　院　裁　定
                                      100年度裁字第774號
聲  請  人　蔡名蔚
訴訟代理人　卓隆燁
上列聲請人因與相對人財政部臺灣省中區國稅局間綜合所得稅罰
鍰事件，對於中華民國99年11月25日本院99年度裁字第2955號裁
定，聲請再審，本院裁定如下：
　　主  文
再審之聲請駁回。
再審訴訟費用由聲請人負擔。
　　理  由
一、按裁定已經確定，而有行政訴訟法第273條第1項第1款規定
    「適用法規顯有錯誤者」之事由，依行政訴訟法第283條規
    定，固得聲請再審。惟所謂「適用法規顯有錯誤」，係指原
    確定裁定所適用之法規與該案應適用之現行法規相違背，或
    與解釋判例有所牴觸者而言，至於法律上見解之歧異，聲請
    人對之縱有爭執，要難謂為適用法規顯有錯誤，而據為再審
    之理由。而對裁定聲請再審如於前程序原審判決上訴時，當
    事人已依上訴主張其事由或知其事由而不為主張者，參照行
    政訴訟法第273條第1項但書規定，亦不得據為再審聲請之事
    由。
二、本件聲請人主張本院99年度裁字第2955號裁定（下稱原確定
    裁定）有行政訴訟法第273條第1項第1款所定事由，對之聲
    請再審，其聲請意旨略以：(一)聲請人業已於上訴理由狀，就
    涉及原則性法律見解處具體說明之，依行政訴訟法第244條
    規定提起上訴，惟上訴審並無具體表明聲請人所提主張有何
    不符，僅以聲請人所陳理由並無涉及法律見解具有原則性為
    由，依行政訴訟法第249條第1項前段予以裁定駁回，原確定
    裁定顯有行政訴訟法第273條第1項第1款「適用法規顯有錯
    誤」之再審事由，應予廢棄。(二)原審法院未依職權審酌臺灣
    臺北地方法院檢察署檢察官偵查事證及其不起訴處分書之認
    定，僅以該不起訴處分書之被告非聲請人為由，認定不能拘
    束本案，然聲請人業已於行政訴訟上訴理由狀中說明，惟原
    確定裁定以不起訴處分書非為確定判決為由，而逕依行政訴
    訟法第249條第1項前段予以裁定駁回，違反本院32年判字第
    18號判例及司法院釋字第392號解釋，顯屬適用法規錯誤，
    亦有行政訴訟法第273條第1項第1款「適用法規顯有錯誤」
    之再審事由。(三)原審法院未依職權審酌財政部賦稅署96年12
    月18日台稅一發字第09604554530號函（下稱財政部96年函
    釋）之適當性，率認相對人於辦理相關案件均得援用，卻以
    本件扣繳稅款係在本件調查基準日後始補行扣繳為由，遽予
    否准將該已依法繳納之扣繳稅額減除，嗣聲請人業已於上訴
    理由狀中詳予敘明，然原確定裁定仍以本件扣繳稅款係在本
    件調查基準日後始補行扣繳為由，逕依行政訴訟法第249條
    第1項前段予以裁定駁回，顯有違法律保留原則及平等原則
    ，而有行政訴訟法第273條第1項第1款「適用法規顯有錯誤
    」之再審事由。(四)原審法院未依職權審酌行政罰法第24條規
    定「一行為不二罰」原則及稅捐稽徵法第44條但書規定，僅
    以行為主體不同為由，認定不能拘束本案，然聲請人業已於
    上訴理由狀說明，惟原確定裁定仍以行為主體不同為由，而
    逕依行政訴訟法第249條第1項前段予以裁定駁回，顯有行政
    訴訟法第273條第1項第1款「適用法規顯有錯誤」之再審事
    由，亦應予廢棄等語。
三、按「對於適用簡易程序之裁判提起上訴或抗告，須經最高行
    政法院之許可。」「前項許可，以訴訟事件所涉及之法律見
    解具有原則性者為限。」「對簡易訴訟事件之判決提起上訴
    ，應於上訴理由中具體表明該訴訟事件所涉及之原則性法律
    見解。」行政訴訟法第235條及第244條第3項分別定有明文
    。所謂訴訟事件涉及之法律見解具有原則性，係指該事件所
    涉及之法律問題意義重大，而有加以闡釋之必要情形而言。
    此項上訴許可要件之「法律見解具有原則性」，與判決違背
    法令之不適用法規或適用法規錯誤係屬二事。簡易訴訟程序
    第一審判決不適用法規或適用法規不當，固屬行政訴訟法第
    273條第1項第1款「適用法規顯有錯誤」之再審事由，惟如
    其未屬第一審判決所適用之行政命令是否牴觸法律之判斷，
    或就同類事件所表示之法律見解存在歧異，或與本院向來之
    見解互相牴觸，或其他所涉及之法律問題意義重大，有加以
    闡釋之必要情形者，即不能以適用簡易訴訟程序之第一審判
    決所涉及之法律見解具有原則性，而要求許可上訴。經查，
    聲請人主張本件所涉及之法律問題意義重大，有加以闡釋之
    必要之再審理由，業經聲請人於99年9月24日對前程序原審
    判決之上訴理由中加以主張，關於聲請人於上訴理由就涉及
    原則性法律見解之主張，原確定裁定已於裁定理由中通篇說
    明不可採之理由，聲請人本件聲請再審無非係以其個人主觀
    歧異之法律見解，且為原審法院所不採之主張，執前詞再指
    原確定裁定僅以聲請人所陳理由並無涉及法律見解具有原則
    性為由，依行政訴訟法第249條第1項前段予以裁定駁回，顯
    有同法第273條第1項第1款「適用法規顯有錯誤」之再審事
    由，自屬無據。又就聲請人主張之財政部臺北市國稅局96年
    4月10日財北國稅審三字第0960217676號函釋及財政部95年
    函釋部分，原確定裁定已於裁定理由中說明尚無所涉及之法
    律問題意義重大，而有由本院加以闡釋必要之原則重要性。
    就聲請人主張原審法院僅以聲請人未能證明租賃車輛係為公
    務使用為由，即遽予核認租賃車輛為私人使用，聲請人已於
    原上訴理由中說明，舉證責任係在稅捐稽徵機關，原審法院
    未就聲請人所提主張加以詳查，仍指稱聲請人未能證明系爭
    車輛係為公務用途部分，亦經原確定裁定於理由中說明原審
    法院係依調查證據結果，以系爭車輛實際上係由聲請人租賃
    及購買，進而認定系爭租車費用實質上應屬聲請人取自永達
    保險經紀人股份有限公司（下稱永達公司）之薪資所得。故
    原審法院並非依據舉證責任而為不利於聲請人之判斷，無涉
    法律見解具有原則性。就聲請人主張原審法院未依職權審酌
    臺灣臺北地方法院檢察署檢察官偵查事證及其不起訴處分書
    之認定，僅以該不起訴處分書被告非聲請人為由，認定不能
    拘束本案；又原確定裁定以不起訴處分書非為確定判決為由
    ，而予以裁定駁回部分，亦據原確定裁定於理由中說明無涉
    法律問題意義重大，有由本院加以闡釋必要之原則重要性。
    就原審法院未依職權審酌財政部96年函釋，僅以本件扣繳稅
    款係在本件調查基準日後始補行扣繳為由，否准將該已依法
    繳納之扣繳稅額減除，原確定裁定逕以相同理由，依行政訴
    訟法第249條第1項前段予裁定駁回部分，同據原確定裁定於
    理由中說明無涉法律見解具有原則性。另就原審法院未依職
    權審酌行政罰法第24條規定「一行為不二罰」原則及稅捐稽
    徵法第44條但書規定，僅以行為主體不同為由，認定不能拘
    束本案，原確定裁定以本件聲請人係因漏報所得而遭處以罰
    鍰之行政罰，核與永達公司負責人另因違反扣繳義務所受行
    政罰，其違規行為及行為主體均不相同，自無一行為不二罰
    規定之適用，亦據原確定裁定於理由中說明無涉法律見解具
    有原則性之情事。聲請人所指原確定裁定有行政訴訟法第27
    3條第1項第1款適用法規顯有錯誤之情事，無非執其個人對
    法律之歧異見解而為指摘，均難認其再審之聲請有理由，自
    應予駁回。
四、據上論結，本件聲請為無理由。依行政訴訟法第283條、第
    278條第2項、第104條、民事訴訟法第95條、第78條，裁定
    如主文。
中　　華　　民　　國　　100　 年　　3　　 月　　24　　日
                    最高行政法院第四庭
                        審判長法官　吳　明　鴻
                              法官　林　茂　權
                              法官　侯　東　昇
                              法官　黃　秋　鴻
                              法官　陳　國　成

以  上  正  本  證  明  與  原  本  無  異
中　　華　　民　　國　　100　 年　　3　　 月　　25　　日
　　　　　　　　　　　　　　　書記官　吳　玫　瑩